臺灣臺中地方法院刑事判決　　　　　　　　　　　　　九十年度訴字第一四五七號
　　公　訴　人　臺灣臺中地方法院檢察署檢察官
　　被　　　告　戊○○
　　選任辯護人　林見軍　律師
　　　　　　　　魏其村　律師
　　被　　　告　乙○○
右列被告等因偽造有價證券等案件，經檢察官提起公訴（九十年度偵字第五二一三號
），本院判決如左：
    主  文
戊○○以強暴公然侮辱人，處拘役伍拾玖日，如易科罰金，以參佰元折算壹日；其餘
被訴部分，無罪。
乙○○無罪。
    事  實
一、戊○○於民國八十七年三月間受僱於丙○○○開設之詩威特國際美容機構，擔任
    丙○○○之特別助理，嗣於八十九年八月二十四日遭丙○○○解僱，戊○○因不
    滿無端遭解僱，竟基於公然侮辱之犯意，於八十九年十二月六日凌晨一、二時許
    ，騎乘機車，前往台中市○○路○段二０六巷三號丙○○○住處，藉助酒力，以
    將酒瓶朝牆壁丟擲之強暴方法，發洩情緒，並公然以三字經「幹你娘」辱罵丙○○○，足以生損害於丙○○○之名譽。
二、案經丙○○○訴由內政部警政署刑事警察局移送臺灣臺中地方法院檢察署檢察官
    偵查起訴。
    理  由
壹、有罪判決部分：
一、訊據被告戊○○對於右揭時地，藉助酒力，前往告訴人丙○○○之住處，丟擲酒
    瓶等情，固不否認，惟矢口否認有何公然侮辱之行為，辯稱：伊僅係對於告訴人
    丙○○○之作法，覺得氣不過，才會前往告訴人丙○○○之住處，要告訴人丙○○○不要逼人太甚，並將酒瓶朝牆上丟擲以發洩情緒，並未出言謾罵三字經云云
    。經查：證人蔡燕明即案發當時告訴人丙○○○住處之警衛於偵查中證稱：「我
    看到有一名男子騎機車停在管理室前面罵三字經『幹你娘』，並丟酒瓶，事後我
    立即報警，當時錄影機有錄下其車牌號。」等語，並有怡加公寓大廈管理維護股
    份有限公司八十九年十二月六日之工作日誌影本一份在卷為憑，證人蔡燕明與被
    告戊○○間並不熟識，亦無任何仇隙怨懟存在，自無故意誣陷之理，則證人蔡燕
    明之證述內容自堪採信，是以，被告戊○○出言辱罵三字經及丟擲酒瓶之行為，
    應堪認定，被告戊○○所辯，顯係事後卸責之詞，要難採信。本件事證已臻明確
    ，被告戊○○犯行，洵堪認定。
二、核被告戊○○所為，係犯刑法第三百零九條第二項之強暴公然侮辱罪。公訴人認
    被告戊○○涉犯刑法第三百零九條第一項之公然侮辱罪，惟經本院調查之結果，
    認為被告戊○○係以丟擲酒瓶之強暴方法並公然以三字經辱罵告訴人丙○○○，
    業如前述，則其所為應係觸犯刑法第三百零九條第二項之強暴公然侮辱罪，本於
    基本社會事實同一之前提下，爰予變更起訴法條，併此敘明。爰審酌被告戊○○
    以丟擲酒瓶並公然出言謾罵，影響告訴人丙○○○之名譽及個人之形象，惟被告
    戊○○之犯罪時間，係於夜半多數居民處於睡覺狀態之際，其危害程度尚非嚴重
    等一切情狀，量處如主文所示之刑，並諭知易科罰金之折算標準。
三、至於公訴意旨另以：被告戊○○於八十九年十二月六日凌晨以丟擲酒瓶於牆上方
    式，恐嚇告訴人丙○○○，致使告訴人丙○○○心生畏怖；因認被告戊○○涉犯
    刑法第三百零五條之恐嚇罪嫌云云。按犯罪事實應依證據認定之，無證據不得推
    定其犯罪事實；又不能證明被告犯罪者，應諭知無罪之判決，刑事訴訟法第一百
    五十四條、第三百零一條第一項前段分別定有明文。而刑事訴訟法上所謂認定犯
    罪事實之證據，係指足以認定被告確有犯罪行為之積極證據而言，該項證據自須
    適合於被告犯罪事實之認定，始得採為斷罪資料，最高法院二十九年上字第三一
    ０五號著有判例。又認定犯罪事實所憑之證據，無論係直接證據或間接證據，其
    為訴訟上之證明，須於通常一般之人均不致有所懷疑，而得確信其為真實之程度
    者，始得據為有罪之認定，倘其證明尚未達到此一程度，而有合理之懷疑存在，
    復無其他調查途徑可尋，法院即應為無罪之判決，最高法院七十六年台上字第四
    九八六號著有判例。再按刑法第三百零五條之恐嚇罪，所稱以加害生命、身體、
    自由、名譽、財產之事，恐嚇他人者，係指以使人生畏怖心為目的，而通知將加
    惡害之旨於被害人者而言，若僅在外揚言加害，並未對於被害人為惡害之通知，
    尚難構成本罪，最高法院五十二年台上字第七五一號著有判例。公訴人認被告戊○○涉有上開罪嫌，無非係以證人即告訴人丙○○○住處之管理員蔡燕明之證述
    及工作日誌影本在卷足憑等，資為論據。訊據被告戊○○對於右揭時地丟擲酒瓶
之行為固不否認，惟堅決否認有何恐嚇之犯行，辯稱：伊並無恐嚇告訴人丙○○○之意思，僅因酒醉之下，思及與告訴人丙○○○間之恩怨，而有所不滿，乃丟
    擲酒醉以發洩個人情緒而已等語。經查：被告戊○○僅係朝告訴人丙○○○住處
    牆壁丟擲酒瓶，並未對於告訴人丙○○○出言恐嚇，更無將惡害通知之行為，自
    與前揭恐嚇罪之犯罪構成要件事實不相符合。此外，復查無其他積極證據足資證
    明被告戊○○有何恐嚇之犯行，其前揭恐嚇犯罪應屬不能證明，揆諸首揭規定及
    判例意旨，本院原應就該部分為無罪之諭知，惟因公訴人認該部分與前開論罪科
    刑部分有牽連犯之裁判上一罪關係，爰不另為無罪之諭知，併此敘明。
貳、無罪判決部分：
一、公訴意旨略以：被告戊○○曾任職告訴人丙○○○所開設之詩威特國際美容機構
    並擔任告訴人丙○○○之特助，後因告訴人丙○○○將其解僱，心生不滿，竟與
    台中市○區○○街五五號吉慶堂古董店負責人之一之被告乙○○謀議，基於共同
    偽造有價證券及偽造私文書之犯意，未經告訴人丙○○○授權，由被告戊○○在
    不詳時地佯以「代理」名義簽發以告訴人丙○○○為發票人、付款地為台中市○○路○段一六０號三三樓及三六樓、發票日為八十八年九月十五日、到期日為八
    十九年十二月三十一日、面額為新台幣（下同）八千七百萬元之本票，又書立告
    訴人丙○○○向被告乙○○購買古董之虛偽事實於古董買賣證明書上，復佯以「
    代理」名義偽造告訴人丙○○○署押於買賣證明書上，事後被告乙○○則找不知
    情之己○○，要求告訴人丙○○○出面解決購買古董簽發本票之欠款，案經告訴
    人丙○○○訴由內政部警政署刑事警察局移送偵辦；因認被告戊○○、乙○○共
    同涉犯刑法第二百零一條第一項之偽造有價證券罪、第二百十條之偽造私文書罪
    等罪嫌云云。
二、按犯罪事實應依證據認定之，無證據不得推定其犯罪事實；不能證明被告犯罪或
    其行為不罰者，應諭知無罪之判決，刑事訴訟法第一百五十四條、第三百零一條
    第一項分別定有明文。而刑事訴訟法上所謂認定犯罪事實之證據，係指足以認定
    被告確有犯罪行為之積極證據而言，該項證據自須適合於被告犯罪事實之認定，
    始得採為斷罪資料，最高法院二十九年上字第三一０五號著有判例。又認定犯罪
    事實所憑之證據，無論係直接證據或間接證據，其為訴訟上之證明，須於通常一
    般之人均不致有所懷疑，而得確信其為真實之程度者，始得據為有罪之認定，倘
    其證明尚未達到此一程度，而有合理之懷疑存在，復無其他調查途徑可尋，法院
    即應為無罪之判決，最高法院七十六年台上字第四九八六號著有判例。
三、公訴人認被告戊○○、乙○○共同涉有上開偽造有價證券、偽造私文書罪嫌，無
    非係以被告戊○○坦承代理告訴人丙○○○簽名於本票及古董購買證明書上，
    核與被告乙○○之證詞相符，此外復有上開本票及購買證明書可資憑證，是被告
    戊○○於本票及古董購買證明書上簽名之事實應堪認定；被告戊○○於警詢中
    供稱「是在八十八年九月十五日，由我開車載她（指告訴人丙○○○）到吉慶堂
    購買價值新台幣八千七百萬元之古董。」，然於偵查中卻供稱：「她不在場」，
    被告戊○○對於警詢及偵查中對告訴人丙○○○究竟有無偕同到吉慶堂購買古董
    ，供詞前後矛盾；被告乙○○稱告訴人丙○○○確有偕同被告戊○○到該店購
    買古董，當時因告訴人丙○○○所有之買賣行為均由被告戊○○代為簽署之慣例
    ，例如告訴人丙○○○之車輛及居住之別墅等，所以信任由告訴人丙○○○指定
    被告戊○○代簽云云，質之告訴人丙○○○則堅決否認，指稱：「伊所購之車輛
    及房屋雖曾叫被告戊○○代簽名，但購車係為戊○○任職方便使用，且車輛已經
    過戶回來，房屋則係因戊○○太太所仲介，所以簽約時叫戊○○代簽，但並非用
    戊○○名字購買」等語，衡諸常情，告訴人丙○○○如有到場，以如此龐大交易
    金額，被告乙○○豈有不令告訴人丙○○○親自簽名，而任令告訴人丙○○○委
    由偕同到場之被告戊○○代簽名？被告戊○○於警詢中供稱：「就是去乙○○
    先生的古董店談買賣時她（指告訴人丙○○○）叫我先簽的，且當時有說隔天就
    要匯新台幣三千萬元至乙○○戶頭內。」云云，被告均稱已交付古董，然本件告
    訴人丙○○○迄今均未匯款，被告乙○○亦從未加以索討，亦與常理不符；訊
    之被告乙○○對所出售之古董型式、作品證明、照片及作者等資料均付之闕如，
    且被告戊○○亦證稱以往告訴人丙○○○曾未與被告乙○○從事古董交易，而第
    一次交易價格即高達八千七百萬元，其價格亦貴得離譜，平均一件將近四百四十
    萬元，均與一般古董交易方式有違；被告戊○○供稱所購得之古董有二十二件
    ，當時一部份擺放於被告戊○○擔任公司特助時辦公室櫃子，另小部分由告訴人
    丙○○○拿走云云，然告訴人如有購買上開古董，焉有將價值不斐之古董置於被
    告戊○○辦公室中之理？再參以被告乙○○與告訴人丙○○○因合夥投資至告訴
    人丙○○○自訴被告乙○○詐欺，現正訴訟中，而被告戊○○曾遭告訴人丙○○○解僱等情，本件買賣應屬虛偽，上開本票及古董購買證明應係被告戊○○、乙○○共謀偽造等，資為論據。
四、訊據被告戊○○、乙○○堅決否認有何前開偽造有價證券、偽造文書之犯行，被
    告戊○○辯稱：當天告訴人丙○○○確有到場協談買賣古董以退稅之事，雙方談
    妥買賣條件後，因告訴人丙○○○思及其子，悲傷無法抑制，乃由伊先行送返住
    處休息，並交代伊代為簽署買賣合約書及簽發本票，古董亦經收受並擺放於辦公
    室內，告訴人丙○○○亦未爭執，後來歷經九二一大地震，古董因而毀損，告訴
    人丙○○○始否認買賣關係之存在等語；被告乙○○則辯稱：當初渠與告訴人丙○○○談妥買賣十七件古董，另贈送七件古董，總價八千七百萬元之買賣，之後
    ，告訴人丙○○○提及其子乃悲傷流淚不止，被告戊○○乃先行將其送返住處，
    之後被告戊○○再返回以告訴人丙○○○代理人之名義簽立買賣契約及本票，渠
    願意接受被告戊○○以告訴人丙○○○之代理人名義簽發前開買賣契約及本票，
    係因平日告訴人丙○○○之各項業務多由被告戊○○代理，且當天告訴人丙○○○亦有表示由被告戊○○代為處理之故，雙方確有成立古董買賣之合意，況且古
    董亦已交付告訴人丙○○○等語，以資為辯。
五、經查：
    （一）告訴人丙○○○將其所開設之華吉國際有限公司、姿嘉特美容事業有限公
          司，分別以被告戊○○及其妻藍貴姝為掛名董事、股東，又告訴人莊賴寶
          雲復於八十八年一月六日、八十八年八月七日，先後以被告戊○○之名義
          購置ＢＥＮＺ廠牌Ｓ五００、Ｓ三二０型號之自用小客車各一輛，並提供
          被告戊○○使用，且被告戊○○並以告訴人丙○○○所成立之詩威特國際
          美容集團協理之身分，接受台灣日報記者之採訪，並經刊載於八十九年三
          月十四日台灣日報中市新聞版面，此有華吉國際有限公司一份、姿嘉特美
          容事業有限公司之公司設立登記事項卡一份、汽車新領牌照登記書影本二
          份、簡報資料一份附卷足參，綜合上情觀之，告訴人丙○○○若非對於被
          告戊○○有相當程度之信任，何以願意將旗下之公司登記為被告戊○○之
          名義？而被告戊○○何以願意冒險充當人頭？而告訴人丙○○○若無重用
          被告戊○○代理處理各項業務之意思，何以願意購置高價之進口轎車提供
          被告戊○○使用？且告訴人丙○○○對於被告戊○○以其協理之身分接受
          新聞採訪之行為，並未提出爭執，若告訴人丙○○○並無授權被告戊○○
          代為處理各項業務之意思，對於被告戊○○之行為當即出面制止，並鄭重
          陳明，以避免遭人誤認而致生困擾，然告訴人丙○○○竟未為任何反應，
          顯見告訴人丙○○○確有授與被告戊○○代為處理事務之權限，應堪認定
          。
    （二）次按刑法第二百十條之偽造私文書罪，以無製作權之人冒用他人名義而製
          作文書為要件，倘以他人之代理人自居，而以代理人自己之名義製作文書
          時，即與冒用他人名義之要件不合，最高法院八十九年度台上字第四三二
          一號著有判決。依據卷附之古董買賣合約書及本票觀之，被告戊○○係以
          告訴人丙○○○之代理人名義，簽立買賣合約書及本票，並未直接使用告
          訴人丙○○○之名義，且告訴人丙○○○平日又有足以使人認為被告陳彥
          吉受有合法授權之表見事實，業如前述，則被告戊○○以代理人名義所為
          之簽署文書、開立本票之行為，均係以其自認為代理人之身分為之，即與
          一般冒用他人名義之情形，不相符合；告訴人丙○○○平日既有授權被告
          戊○○代為處理事務之前例，而被告戊○○、乙○○及告訴人丙○○○所
          聲請傳訊之證人己○○、甲○○、丁○○、庚○○、辛○○、胡銓鈞等人
          到庭證述之內容，主要係針對古董買賣合約之效力問題，涉及告訴人莊賴
          寶雲與被告乙○○間買賣關係存在與否之認定，並無法直接證明被告陳彥
          吉、乙○○與告訴人丙○○○於簽發本票、書立買賣契約書當時之過程，
          在無相關佐證之前提下，告訴人丙○○○既有足以令人信賴其有授權與被
          告戊○○之外觀行為存在，自難僅憑告訴人丙○○○個人之指訴，據以認
          定被告戊○○有冒用告訴人丙○○○之名義，偽造買賣合約書及偽簽本票
          之行為。
    （三）公訴人認被告乙○○與被告戊○○有共同偽造文書、偽造有價證券之犯意
          聯絡及行為分擔，然遍觀全案卷證資料，主要係以被告乙○○、戊○○供
          述之矛盾為據，惟被告乙○○、戊○○之供述內容，縱與事實不相符合，
          在無相關具體事證足以佐證之前，並不得僅依告訴人丙○○○之指訴而為
          認定，現有事證既無從認定被告乙○○與被告戊○○有何共同之犯意聯絡
          、行為分擔，且被告戊○○之行為亦與偽造文書、偽造有價證券之犯罪構
          成要件不相符合，自難遽以認定被告戊○○、乙○○有何偽造古董買賣合
          約書、偽簽本票之犯行。此外，復查無其他積極證據足資證明被告戊○○
          、乙○○有何共同偽造文書、偽造有價證券之犯行，其前揭犯罪應屬不能
          證明，揆諸首揭規定及判例意旨，爰為無罪判決之諭知。
據上論斷，應依刑事訴訟法第二百九十九條第一項前段、第三百條、第三百零一條第
一項，刑法第三百零九條第二項、刑法第四十一條第一項前段，罰金罰鍰提高標準條
例第一條前段、第二條，判決如主文。
中      華      民      國      九十一      年     五     月    十七    日
                                臺灣臺中地方法院刑事第六庭
                                        法  官  巫淑芳
右正本證明與原本無異。
如不服本判決，應於送達後十日內向本院提出上訴狀 （須附繕本） ，上訴於台灣高等
法院台中分院。
                                        書記官
中      華      民      國      九十一      年     五     月    十七    日
附錄論罪科刑法條：
刑法第三百零九條：
 (公然侮辱罪)
公然侮辱人者，處拘役或三百元以下罰金。
以強暴犯前項之罪者，處一年以下有期徒刑、拘役或五百元以下罰金。
